【裁判字號】    92,上易,1342
【裁判日期】    921031
【裁判案由】    妨害名譽
【裁判全文】
臺灣高等法院高雄分院刑事判決                  九十二年度上易字第一三四二號
    上  訴  人  臺灣高雄地方法院檢察署檢察官
    被      告  甲○○
    被      告  乙○○
右上訴人因被告妨害名譽案件，不服臺灣高雄地方法院九十二年度易字第九五八號中
華民國九十二年八月六日第一審判決（起訴案號：臺灣高雄地方法院檢察署九十一年
度偵續字第二八０號），提起上訴，本院判決如左：
      主  文
原判決撤銷。
甲○○、乙○○共同公然侮辱人，各處拘役貳拾日，如易科罰金均以參佰元折算壹日
。
      事  實
一、甲○○、乙○○為姐弟關係，乙○○與楊翔敏為夫妻關係，楊翔敏於民國八十八
    年間，就甲○○、乙○○涉嫌偽造文書等犯行，向臺灣高雄地方法院檢察署檢察
    官提出告訴，嗣經本院以九十年度上訴字第六五二號審理，甲○○、乙○○二人
    因此對楊翔敏心生不滿，於九十年六月二十八日上午九時三十分許，上開案件在
    本院第九法庭公開審理，法官訊問完畢後，當事人等待書記官整理筆錄、準備簽
    名之際，甲○○、乙○○共同基於侮辱楊翔敏之犯意聯絡，先後以台語「瘋女人
    」之粗鄙而足以使人受辱之言詞公然辱罵楊翔敏。
二、案經楊翔敏訴由臺灣高雄地方法院檢察署檢察官偵查起訴。
      理  由
一、訊據被告甲○○、乙○○，二人均矢口否認有上開犯行，辯稱告訴人所提出證人
    楊雅嵐當天並未到庭，另當天有到庭之證人楊慶文係告訴人之哥哥，如被告有辱
    罵告訴人，楊慶文豈可能忘記云云。
二、經查：
（一）右揭事實業據告訴人指訴甚詳，核與證人楊雅嵐證稱伊有聽到被告二人罵楊翔
      敏「瘋女人」等語、證人唐治民（當時之告訴人代理人）證稱當時等簽名時，
      確有聽到罵「瘋女人」，伊無法確認何人先開口，但可確認被告二人都有罵等
      語均相符合。
（二）又本院前開調查庭，當日報到單上楊雅嵐雖載明未到，訊問筆錄亦未經楊雅嵐
      簽名，惟楊雅嵐當日確有到庭，業據楊雅嵐、唐治民證述明確，核與被告甲○
      ○於原審審理時供稱「當天開庭對方有告訴人、楊慶文、楊雅嵐」等情相符，
      故楊雅嵐當日應有到庭但未報到，而於法庭上旁聽；楊雅嵐於原審雖稱法官有
      問我云云，惟此應係時間已久，其記憶有誤，尚難以此即認楊雅嵐之證詞不足
      採。
（三）證人康裕成（該案被告之辯謢人）雖於原審證稱開庭完畢在等簽名時，沒有聽
      到有人罵告訴人「瘋女人」，惟康裕成為上開供述，係在九十二年六月二十七
      日，距離本案發生時間已有二年之久，相較於告訴人於九十年十月三十提出告
      訴，證人楊雅嵐、唐治民於九十年十二月三十一日警訊時證稱有聽到被告辱罵
      告訴人，距離時間未久，記憶較為清晰，且康裕成於原審證稱「在承辦這件案
      子開庭時，因為兩位被告都是比我晚到：：」，與被告甲○○於原審陳稱「那
      一次出庭應該是我們比他（康裕成）先到：：」等語，二人就報到先後已有未
      符，證人康裕成因時間久遠，能否記憶清晰已非無疑，綜合上情，當以楊雅嵐
      、唐治民之證詞較屬可採，證人康裕成所為前開證詞，尚難採為被告有利之證
      據。
（四）證人楊慶文雖於原審證述不記得被告二人有無在開完庭後在法庭內罵告訴人，
      惟楊慶文於原審證稱九十二年七月二十八日證述當天有無出庭，我不太清楚，
      時間太久，其連本身有無出庭均不復記憶，自不得以其證述不記得被告有無辱
      罵告訴人等語，即可採為被告有利之證據。綜上所述，本案事證已臻明確，被
      告犯行洵堪認定。
三、被告二人在法庭上辱罵告訴人，當時係在不特定人所得共見共聞之狀態，自合於
    公然侮辱之要件，核被告二人所為，均係犯刑法第三百零九條第一項之公然侮辱
    罪，被告二人有犯意聯絡及行為分擔，均為共同正犯。原審未予詳查，遽為被告
    無罪之諭知，即有未當。檢察官上訴意旨，以此指摘原判決不當，為有理由，自
    應予撤銷改判。爰審酌被告二人素行，與告訴人之關係，及在訴訟中猶罔顧法紀
    在法院公然侮辱人，對告訴人所生損害、犯後態度及其他一切情狀，量處如主文
    所示之刑，並諭知易科罰金之折算標準，用示懲儆。
據上論結，應依刑事訴訟法第三百六十九條第一項前段、第三百六十四條、第二百九
十九條第一項前段、刑法第二十八條、第三百零九條第一項、第四十一條第一項、罰
金罰鍰提高標準條例第一條前段、第二條，判決如主文。
本案經檢察官陳新慶到庭執行職務。
中      華      民      國    九十二    年      十      月    三十一    日
  臺灣高等法院高雄分院刑事第五庭
                                  審判長法官  吳水木
                                        法官  洪慶鐘
                                        法官  趙文淵
右正本證明與原本無異。
不得上訴。
                                  法院書記官  吳新貞
中      華      民      國    九十二    年      十     月    三十一    日
附錄：本判決論罪科刑法條：
刑法第三百零九條第一項
公然侮辱人者，處拘役或三百元以下罰金。


司法院資訊處製作；財團法人民間司法改革基金會備份。
